臺灣花蓮地方法院民事判決　九十二年度重訴字第六四號
　　原　　　告　　甲○○
　　訴訟代理人　　曾泰源律師
　　複代理人　　　乙○○
　　被　　　告　　丙○○
右當事人間請求侵權行為損害賠償事件，業於民國九十三年五月七日辯論終結，本院
判決如左：
    主      文
被告應給付原告新臺幣壹仟佰捌拾柒萬陸仟捌佰拾伍元，及自民國九十二年七月
五日起至清償日止，按年息百分之五計算之利息。
訴訟費用由被告負擔。
    事實及理由
一、原告主張：緣憶豐營造股份有限公司（嗣改稱峪灃營造股份有限公司）承攬花蓮
    縣花蓮市火車站附近之北迴線鐵路電氣化花蓮變電站新設工程，並將該工程土木
    部分即砌磚、水泥粉刷（光）、貼磁磚、洗石子、屋頂壓磚等工程轉包給被告承
    攬，被告則僱用原告從事搭設施工架、粉刷等工作，為勞工安全衛生法所稱之雇
    主，亦為執行業務之人。被告本應注意雇主使勞工在二公尺以上之工作臺上工作
    時，應提供足夠之工作台、設置能使勞工安全上下之設備，設置護欄，且工人站
    立之施工架上放置之木板寬度應不得小於三十公分，以防止木板斷裂或發生墜落
    之危害，其竟疏未注意所使用於施用架上之木板寬度不足三十公分，且亦未設置
    安全帶等防護措施，以致原告於民國（下同）九十一年六月四日上午七時許，在
    前開工地距離地面約四公尺高之施工架上工作時，因站立處之木板突然斷裂，而
    自工作台墜落地面，造成原告第一腰椎爆裂性骨折、左側跟股閉鎖性骨折、神經
    性膀胱、導致泌尿系統病變，無法自然排尿需終生藥物治療或自行導尿及性功能
    喪失等之重傷害，被告自應依民法第一百八十四條第一項等關於侵權行為損害賠
    償之規定，就原告受傷後住院期間之看護費新台幣（下同）八萬六千元、已支出
    之醫療費八千九百三十九元、未來所需之醫療費九十一萬六千七百零六元、原告
    因傷害所減少之工作能力收入損失九百八十六萬五千一百九十元，及精神慰撫金
    三百萬元等損害，負給付損害賠償之責等語。並聲明：被告應給付原告一千三百
    八十七萬六千八百三十五元，及自本件起訴狀繕本送達翌日起至清償日止，按年
    息百分之五計算之利息。
二、被告則以：原告於前開所述其受傷之情節，及被告具有上揭過失，致原告受有前
    述傷害等事實均為真正，而原告所請求之看護費、已支出醫療費、未來所需之醫
    療費、原告因傷害所減少之工作能力收入損失，及精神慰撫金等各項金額之請求
    均屬合理，惟被告之資力不足，無法賠償等語資為抗辯。並聲明：駁回原告之訴
    。
三、兩造不爭執之事實：
  (一)原告所為前開其受傷之事實經過。
  (二)被告就原告之傷害具有過失之侵權行為責任。
  (三)原告所提出之看護費、已支出醫療費、未來所需之醫療費、原告因傷害所減少之
    工作能力收入損失及精神慰撫金等各項金額之計算。
四、得心證之理由：
    本件兩造之爭點，僅為被告得否因其資力不足，而免除前開損害賠償責任？
    就我國損害賠償法制之價值觀念，向以債務人之全部資產作為其對債權人清償債
    務之總擔保，該全部資產不以現存者為限，尚包括未來可能發生者，故縱使債務
    人現時確無財產，但並非意味著未來仍無財產，原則上，債務人之清償責任自債
    務發生起係持續存在的。債務人之債務除經債權人意定的免除外，僅於法有明文
    之情形下始得免除，例如破產法第一百四十九條前段。本件被告對原告之前開債
    務，既經其自認，堪認為存在，原告既未表明免除，法亦無明文規定債務人陷於
    無資力時，其所欠債務可予免除，是被告以其無資力為理由，縱認屬實，其拒絕
    給付本件損害賠償金額予原告，仍屬無據。從而，原告所為如主文第一項所示之
    請求，即有理由，應予准許。
五、訴訟費用負擔之依據：民事訴訟法第七十八條。
中　　　華　　　民　　　國　　九十三　　年　　　五　　　月　　二十一　　日
                                    臺灣花蓮地方法院民事庭
~B法　　　官　郝燮戈
右正本證明與原本無異。
如對本判決不服，應於送達後廿日內，向本院提出上訴狀（應抄附繕本）。
~B法院書記官　林佳慧
中　　　華　　　民　　　國　　九十三　　年　　　五　　　月　　二十一　　日
